臺灣苗栗地方法院刑事判決
110年度交訴字第34號
公  訴  人  臺灣苗栗地方檢察署檢察官
被      告  黃政國


選任辯護人  羅偉恆律師（法扶律師)
上列被告因肇事逃逸案件，經檢察官提起公訴 （110年度偵字第
1377號），被告於準備程序中就被訴事實為有罪之陳述，經本院
告知簡式審判程序之旨，並聽取當事人之意見後，本院合議庭裁
定由受命法官獨任進行簡式審判程序，判決如下：
    主    文
黃政國犯肇事致人傷害逃逸罪，累犯，處有期徒刑陸月，如易科
罰金，以新臺幣壹仟元折算壹日。
    犯罪事實
一、黃政國於民國110 年1 月9 日上午，騎乘車牌號碼000-000 
    號普通重型機車，沿苗栗縣苑裡鎮南苑三巷由南往北方向行
    駛。嗣於同日11時46分許，行經上開路段與苑裡鎮忠信街路
    口欲停等紅燈時，本應注意在劃有分向限制線（雙黃線）之
    路段，不得駛入來車之車道內，而依當時天候為晴，日間自
    然光線，路況良好、無缺陷、無障礙物，視距良好，並無不
    能注意之情事，竟疏未注意，貿然跨越分向限制線駛入對向
    車道，適蕭宇辰騎乘車牌號碼000-0000號普通重型機車，自
    苑裡鎮介壽路38巷駛入南苑三巷，見黃政國上開機車違規駛
    入來車之車道，為閃避黃政國而自摔於苗栗縣○○鎮○○里○○00
    00號前，因而受有右側膝部擦挫傷、右側手部擦傷等傷害（
    黃政國涉犯過失傷害部分未據告訴）。黃政國肇事後，知悉
    蕭宇辰可能因此而受傷，竟基於肇事逃逸之犯意，未停留在
    現場採取救護或其他必要措施，亦未報警處理，逕自騎乘上
    開機車逃逸。嗣於員警到場處理，調閱監視器追查，始悉上
    情。
二、案經蕭宇辰訴由苗栗縣警察局通霄分局報告臺灣苗栗地方檢
    察署檢察官偵查起訴。
    理    由
一、上開犯罪事實，業據被告黃政國於於警詢、偵訊及本院準備
    程序、審理中均坦承不諱（偵卷第27至31頁、第106頁；本
    院卷第52、87、96頁），核與證人即告訴人蕭宇辰於警詢、
    偵訊中證述之情節大致相符（偵卷第33至37頁、第106頁）
    ，並有苗栗縣警察局通霄分局道路交通事故現場圖、道路交
    通事故調查表㈠、㈡、A1A2類交通事故攝影蒐證檢視表、照片
    紀錄表所附道路監視錄影畫面截圖、現場照片、苗栗縣警察
    局舉發違反道路交通管理事件通知單、車輛詳細資料報表、
    李綜合醫療社團法人苑裡李綜合醫院診斷證明書、路口監視
    器畫面光碟等在卷可考（偵卷第51頁、第57至63頁、第71至
    93頁），足認被告之自白與事實相符，堪可採信。且依道路
    交通標誌標線號誌設置規則第165條第1 項規定，分向限制
    線，用以劃分路面成雙向車道，禁止車輛跨越行駛，並不得
    迴轉。本件係因被告跨越分向限制線而肇事，則被告過失之
    情甚為明確。從而，本案事證明確，被告犯行可堪認定，應
    予論科。
二、論罪科刑
  ㈠行為後法律有變更者，適用行為時之法律。但行為後之法律
    有利於行為人者，適用最有利於行為人之法律，刑法第2 條
    第1 項定有明文。刑法第185 條之4 業於民國110 年5 月28
    日修正公布，並於同年月30日施行。修正前該條規定：「駕
    駛動力交通工具肇事，致人死傷而逃逸者，處1 年以上7 年
    以下有期徒刑。」修正後則規定：「駕駛動力交通工具發生
    交通事故，致人傷害而逃逸者，處6 月以上5 年以下有期徒
    刑；致人於死或重傷而逃逸者，處1 年以上7 年以下有期徒
    刑。犯前項之罪，駕駛人於發生交通事故致人死傷係無過失
    者，減輕或免除其刑。」是修正後犯肇事致人傷害逃逸者，
    其法定刑已較修正前為輕。被告行為後，其所應適用之法律
    既有變更，依刑法第2 條第1 項但書規定，自應適用法定刑
    較輕，較有利於被告之修正後刑法第185 條之4 前段規定（
    最高法院110年度台上字第3557號刑事判決意旨參照）。
  ㈡核被告所為，係犯刑法第185 條之4 第1 項前段之駕駛動力
    交通工具發生交通事故致人傷害逃逸罪。
　㈢累犯不予加重其刑之說明：
　　被告前因詐欺案件，經臺灣臺中地方法院以102年度易字第1
    367號判決判處應執行有期徒刑1年2月（不得易科罰金部分
    ）、2年2月（得易科罰金部分），上訴後，經臺灣高等法院
    臺中分院以103年度上易字第76號判決上訴駁回而確定，嗣
    經臺灣高等法院臺中分院以104年度聲字第1664號裁定定應
    執行有期徒刑3年確定；又因過失致重傷案件，經本院以104
    年度交易字第57號判決判處有期徒刑7月確定，兩案接續執
    行，於106年8月24日縮短刑期假釋，於107年6月26日假釋期
    滿未經撤銷，視為執行完畢等情，有臺灣高等法院被告前案
    紀錄表在卷可稽，其於受有期徒刑執行完畢後，5年以內故
    意再犯有期徒刑以上之罪，為累犯。然審酌被告本案係因偶
    然之交通事故後所犯，並非計畫性犯罪，難認有特別惡性或
    刑罰反應力薄弱之情，又考量本案之犯罪情節、被告之主觀
    惡性、告訴人受傷程度尚屬輕微及罪刑相當原則等情，認處
    以刑法第185條之4第1項前段之法定最低本刑有期徒刑6月，
    已非輕罰；且因被告於發生交通事故後，無視告訴人人車倒
    地受傷之情狀，竟未救助告訴人即逕行逃離，使告訴人陷於
    二度受傷害之危險中，而被告當時並無不能停留現場、救助
    告訴人之情事，依被告犯罪時之情狀，顯無刑法第59條所定
    情堪憫恕之情形（詳後述），是如因累犯加重最低本刑後，
    即須量處被告有期徒刑7月以上之不得易科罰金或易服社會
    勞動之刑，則被告所受之刑罰顯已超過所應負擔之罪責，而
    使其人身自由因此有遭受過苛侵害之虞，已不符合憲法罪刑
    相當原則及比例原則，是本院依司法院大法官釋字第775號
    解釋意旨，裁量不加重其刑。
  ㈣不適用刑法第59條之規定：
    刑法第59條所規定之酌量減輕其刑，係裁判上之減輕，必以
    犯罪之情狀顯可憫恕，認為科以最低度刑仍嫌過重者，始有
    其適用。如別有法定減輕之事由者，應優先適用法定減輕事
    由減輕其刑後，猶嫌過重時，方得為之（最高法院98年度台
    上字第6342號判決意旨參照）。所謂「犯罪之情狀」，與同
    法第57條規定科刑時應審酌之一切情狀，並非有截然不同之
    領域，於裁判上酌減其刑時，應就犯罪一切情狀（包括第57
    條所列舉之10款事項），予以全盤考量，審酌其犯罪有無可
    憫恕之事由（即有無特殊之原因與環境，在客觀上足以引起
    一般同情，以及宣告法定低度刑，是否猶嫌過重等等），以
    為判斷（最高法院95年度台上字第6157號判決意旨參照）。
    經查，被告犯本案肇事致人傷害逃逸罪，適用修正後刑法第
    185 條之4 規定，法定刑為「6 月以上、5 年以下有期徒刑
    」，依被告犯罪具體情狀觀之，被告駕駛本件車輛跨越分向
    限制線肇事後，不僅未留在現場協助救護，亦未報警處理或
    留下姓名及聯絡資料，反逕自駕車離去，罔顧告訴人安危，
    所為實不足取，且難認有何足以引起一般同情之特殊原因、
    環境與情狀，尚無如宣告法定最低度刑（經適用修正後刑法
    第185條之4第1項前段之規定為有期徒刑6月），猶嫌過重，
    而情堪憫恕之情形，自無刑法第59條之適用餘地，併予敘明
    。
  ㈤爰以行為人之責任為基礎，審酌被告前有論罪科刑之紀錄，
    有臺灣高等法院被告前案紀錄表在卷可考，素行非佳，其於
    肇事後罔顧傷者即告訴人之生命、身體安全，逕行駕車逃逸
    ，所為實不足取，兼衡犯罪之動機、目的、手段、情節、告
    訴人所受傷勢，及於犯後坦承犯行並與告訴人成立和解並悉
    數履行之態度，且告訴人原諒被告之意見，此有刑事陳述意
    見狀、車禍和解書在卷可稽（本院卷第71、77頁），暨自承
    高職畢業之智識程度、從事車輛維修、搬貨工作，月薪新臺
    幣3萬5千元至4萬元，尚須撫養母親及2名小孩，為中低收入
    戶之生活狀況等一切情狀（本院卷第35、99頁），量處如主
    文所示之刑，併諭知易科罰金之折算標準，以示警惕。
　㈥末按，依刑法第74條之規定得宣告緩刑者，以未曾受有期徒
    刑以上刑之宣告，或前受有期徒刑以上刑之宣告，執行完畢
    或赦免後，5 年以內未曾受有期徒刑以上刑之宣告為要件，
    被告既於執行完畢5 年內曾受有期徒刑之宣告，自不符緩刑
    要件，不得宣告緩刑，辯護人請求本院為緩刑宣告，自有未
    合，併此指明。
據上論斷，應依刑事訴訟法第273 條之1 第1 項、第299 條第1
項前段，判決如主文。
本案經檢察官徐一修提起公訴，檢察官楊景琇、楊岳都到庭執行
職務。 
中　　華　　民　　國　　110 　年　　9 　　月　　29  　日
                  刑事第一庭    法　官　陳茂榮
以上正本證明與原本無異。
如不服本判決應於收受判決後20日內向本院提出上訴書狀，並應
應敘述具體理由。其未敘述上訴理由者，應於上訴期間屆滿後20
日內向本院補提理由書(均須按他造當事人之人數附繕本)「切勿
逕送上級法院」。
中　　華　　民　　國　　110 　年　　9 　　月　　29　　日
   　　                     　　書記官　黃雅琦
附錄本件論罪科刑之法條全文：
中華民國刑法第185 條之4
駕駛動力交通工具發生交通事故，致人傷害而逃逸者，處6 月以
上5 年以下有期徒刑；致人於死或重傷而逃逸者，處1 年以上7
年以下有期徒刑。
犯前項之罪，駕駛人於發生交通事故致人死傷係無過失者，減輕
或免除其刑。